---
title: "Projek Akhir Ds"
author: "Yedhit, Zalfa, Wijdan"
date: "2024-11-26"
output: pdf_document
---

```{r setup, include=FALSE}
knitr::opts_chunk$set(echo = TRUE)
```

# Projek Akhir Prak DS
Yedhit Trisakti Tamma (123220160) (DS-D) (Prak DS-A)\
Zalva Aqvi Ramadhani (123220032) (DS-C) (Prak DS-E)\
Wijdan Akhmad Subarkat (123220010) (DS-E) (Prak DS-G)\

# Penjelasan
Pada Projek Akhir ini kami mengambil judul **Analisis Keadaan Sekolah Dasar Berdasarkan Status Negeri dan Swasta di Indonesia (2021-2023)**\
Disini kami menggunakan metode IBM Data Science Methodology. Sehingga kita akan membahas sesuai dengan tahapan Metodology tersebut.

## Business Understanding
Teks

## Analytic Approach
Teks

## Data Requirements
Teks

## Data Collection
```{r}
# Import Library
library(dslabs)
library(tidyverse)
library(tidymodels)
library(caret)
library(dplyr)
library(ggplot2)

# Membaca file dataset
library(openxlsx)  # atau library(xlsx)
data2021 = read.xlsx("Dataset/keadaanSekolahDasarProv_2021.xlsx")
data2022 = read.xlsx("Dataset/keadaanSekolahDasarProv_2022.xlsx")
data2023 = read.xlsx("Dataset/keadaanSekolahDasarProv_2023.xlsx")

data2021 = data2021 %>% mutate(Tahun = "2021")
data2022 = data2022 %>% mutate(Tahun = "2022")
data2023 = data2023 %>% mutate(Tahun = "2023")

# Gabungkan ke-3 dataset
sekolah_data = bind_rows(data2021, data2022, data2023)
sekolah_data = sekolah_data %>% arrange(Provinsi, Tahun)

# menampilkan data gabungan
head(sekolah_data)
```

## Data Understanding
Tampilan jumlah sekolah per provinsi menggunakan bar chart.
```{r}
# Menghitung jumlah sekolah per provinsi
sekolah_per_provinsi <- sekolah_data %>%
  group_by(Provinsi) %>%
  summarise(Sekolah = sum(Sekolah))

# Membuat visualisasi
ggplot(sekolah_per_provinsi, aes(x = reorder(Provinsi, Sekolah), y = Sekolah)) +
  geom_bar(stat = "identity", fill = "skyblue") +
  coord_flip() +
  labs(title = "Jumlah Sekolah di Setiap Provinsi", x = "Provinsi", y = "Jumlah Sekolah") +
  theme_minimal()

# EDA


```

## Data Preparation
```{r}


```

## Modeling
```{r}
# Spliting data

# Model Statistik - Uji T atau Mann-Whitney U Test

# Model Machine Learning - Logistic Regression
```

## Evaluasi
```{r}
# Testing Model

# Shinny
```
