---
title: "Projek Akhir Ds"
author: "Yedhit, Zalfa, Wijdan"
date: "2024-11-26"
output: pdf_document
---

```{r setup, include=FALSE}
knitr::opts_chunk$set(echo = TRUE)
```

# Projek Akhir Prak DS
Yedhit Trisakti Tamma (123220160) (DS-D) (Prak DS-A)\
Zalva Aqvi Ramadhani (123220032) (DS-C) (Prak DS-E)\
Wijdan Akhmad Subarkat (123220010) (DS-E) (Prak DS-G)\

# Penjelasan
Pada Projek Akhir ini kami mengambil judul **Analisis Keadaan Sekolah Dasar Berdasarkan Status Negeri dan Swasta di Indonesia (2021-2023)**\
Disini kami menggunakan metode IBM Data Science Methodology. Sehingga kita akan membahas sesuai dengan tahapan Metodology tersebut.

## Business Understanding
Memahami tujuan dan kebutuhan bisnis untuk memandu proses analitik.

Teks

## Analytic Approach
Menentukan metode analisis yang sesuai untuk menyelesaikan masalah bisnis.

Teks

## Data Requirements
Mengidentifikasi data yang diperlukan untuk analisis.

Teks

## Data Collection
Mengumpulkan data yang relevan dari sumber yang tersedia.
```{r}
# Import Library
library(dslabs)
library(tidyverse)
library(tidymodels)
library(caret)
library(dplyr)
library(ggplot2)
```

```{r}
# Membaca file dataset
library(openxlsx)  # atau library(xlsx)
data2021 = read.xlsx("Dataset/keadaanSekolahDasarProv_2021.xlsx")
data2022 = read.xlsx("Dataset/keadaanSekolahDasarProv_2022.xlsx")
data2023 = read.xlsx("Dataset/keadaanSekolahDasarProv_2023.xlsx")

data2021 = data2021 %>% mutate(Tahun = "2021")
data2022 = data2022 %>% mutate(Tahun = "2022")
data2023 = data2023 %>% mutate(Tahun = "2023")

# Gabungkan ke-3 dataset
sekolah_data = bind_rows(data2021, data2022, data2023)
sekolah_data = sekolah_data %>% arrange(Provinsi, Tahun)

# menampilkan data gabungan
head(sekolah_data)
```

## Data Understanding
Mengeksplorasi dan memahami karakteristik data.

Tampilan jumlah sekolah per provinsi menggunakan bar chart.
```{r}
# Menghitung jumlah sekolah per provinsi
sekolah_per_provinsi <- sekolah_data %>%
  group_by(Provinsi) %>%
  summarise(Sekolah = sum(Sekolah))

# Membuat visualisasi
ggplot(sekolah_per_provinsi, aes(x = reorder(Provinsi, Sekolah), y = Sekolah)) +
  geom_bar(stat = "identity", fill = "skyblue") +
  coord_flip() +
  labs(title = "Jumlah Sekolah di Setiap Provinsi", x = "Provinsi", y = "Jumlah Sekolah") +
  theme_minimal()

# EDA


```

## Data Preparation
Membersihkan dan mempersiapkan data agar siap digunakan dalam analisis.

### Mengubah Nama Kolom
```{r}
colnames(sekolah_data)[colnames(sekolah_data) == "Provinsi"] = "provinsi" #Kolom porvinsi
colnames(sekolah_data)[colnames(sekolah_data) == "Sekolah"] = "sekolah" #Kolom sekolah
colnames(sekolah_data)[colnames(sekolah_data) == "Siswa"] = "siswa" #kolom siswa
colnames(sekolah_data)[colnames(sekolah_data) == "Mengulang"] = "mengulang" #kolom mengulang
colnames(sekolah_data)[colnames(sekolah_data) == "Putus.Sekolah"] = "putus_sekolah" #kolom putus sekolah
colnames(sekolah_data)[colnames(sekolah_data) == "Kepala.Sekolah.&.Guru"] = "kepsek_dan_guru" #kolom kepsek dan guru
colnames(sekolah_data)[colnames(sekolah_data) == "Tenaga.Kependidikan"] = "tendik" #
colnames(sekolah_data)[colnames(sekolah_data) == "Rombel"] = "rombongan_belajar" #
colnames(sekolah_data)[colnames(sekolah_data) == "Ruang.Kelas"] = "ruang_kelas" #
colnames(sekolah_data)[colnames(sekolah_data) == "Status"] = "status" #
colnames(sekolah_data)[colnames(sekolah_data) == "Tahun"] = "tahun" #

# Daftar pasangan nama kolom lama dan baru
new_colnames <- c("Provinsi" = "provinsi", 
                  "Sekolah" = "sekolah", 
                  "Siswa" = "siswa", 
                  "Mengulang" = "mengulang", 
                  "Putus.Sekolah" = "putus_sekolah", 
                  "Kepala.Sekolah.&.Guru" = "kepsek_dan_guru", 
                  "Tenaga.Kependidikan" = "tendik", 
                  "Rombel" = "rombongan_belajar", 
                  "Ruang.Kelas" = "ruang_kelas", 
                  "Status" = "status", 
                  "Tahun" = "tahun")

# Mengganti nama kolom
colnames(sekolah_data) <- new_colnames[colnames(sekolah_data)]

head(sekolah_data)
```

### Data Cleaning
```{r}
# Mengecek apakah ada data duplikat
duplikat = sum(duplicated(sekolah_data))
cat("Jumlah data duplikat : ", sum(duplikat), "\n")

# Menghapus data duplikat
data = sekolah_data[!duplikat,]
cat("Data seteleah menghapus duplikat: ", nrow(data), "baris\n\n")

# Mengecek data hilang
data_hilang = colSums(is.na(sekolah_data))
cat("Jumlah data hilang disetiap kolom : \n")
print(data_hilang)

# Menghapus baris dengan data hilang
data = na.omit(sekolah_data)
cat("Data setelah menghapus data hilang:", nrow(data), "baris\n\n")
```
### Data Transformation
```{r}

```

## Modeling
Membuat dan menguji model untuk menjawab masalah yang telah dirumuskan.
```{r}
# Spliting data

# Model Statistik - Uji T atau Mann-Whitney U Test

# Model Machine Learning - Logistic Regression
```

## Evaluasi
Menilai kinerja model dan memastikan hasilnya relevan dengan tujuan bisnis.
```{r}
# Testing Model

# Shinny
```
