---
title: "Projek Akhir Ds"
author: "Yedhit, Zalfa, Wijdan"
date: "2024-11-26"
output: pdf_document
---

```{r setup, include=FALSE}
knitr::opts_chunk$set(echo = TRUE)
```

# Projek Akhir Prak DS

Yedhit Trisakti Tamma (123220160) (DS-D) (Prak DS-A)\
Zalva Aqvi Ramadhani (123220032) (DS-C) (Prak DS-E)\
Wijdan Akhmad Subarkat (123220010) (DS-E) (Prak DS-G)\

# Penjelasan

Pada Projek Akhir ini kami mengambil judul **Analisis Tren Harga Rumah di Yogyakarta Berdasarkan Luas dan Fasilitas**\
Disini kami menggunakan metode IBM Data Science Methodology. Sehingga kita akan membahas sesuai dengan tahapan Metodology tersebut.

## Business Understanding

Teks

## Analytic Approach

Teks

## Data Requirements

Teks

## Data Collection

Teks

=== Coding === \## Data Understanding

```{r}
# Import Library
library(dslabs)
library(tidyverse)
library(tidymodels)
library(caret)
library(dplyr)

# Membaca file dataset
library(openxlsx)  # atau library(xlsx)
data_properti = read.xlsx("Dataset/dataset-properti.xlsx")

# Coba Kode aja
# # Menghapus baris kosong
# data_properti = data_properti %>% drop_na()
# 
# # Menghapus data duplikat
# data_properti = data_properti %>% distinct()
```

## Data Preparation

```{r}

```

## Modeling

```{r}

```

## Evaluasi

```{r}

```
