---
title: "Projek Akhir Ds"
author: "Yedhit, Zalfa, Wijdan"
date: "2024-11-26"
output: pdf_document
---

```{r setup, include=FALSE}
knitr::opts_chunk$set(echo = TRUE)
```

# Projek Akhir Prak DS
Yedhit Trisakti Tamma (123220160) (DS-D) (Prak DS-A)\
Zalva Aqvi Ramadhani (123220032) (DS-C) (Prak DS-E)\
Wijdan Akhmad Subarkat (123220010) (DS-E) (Prak DS-G)\

# Penjelasan
Pada Projek Akhir ini kami mengambil judul **Analisis Keadaan Sekolah Dasar Berdasarkan Status Negeri dan Swasta di Indonesia (2021-2023)**\
Disini kami menggunakan metode IBM Data Science Methodology. Sehingga kita akan membahas sesuai dengan tahapan Metodology tersebut.

## Business Understanding

Teks

## Analytic Approach

Teks

## Data Requirements

Teks

## Data Collection
```{r}
# Import Library
library(dslabs)
library(tidyverse)
library(tidymodels)
library(caret)
library(dplyr)

# Membaca file dataset
library(openxlsx)  # atau library(xlsx)
data1 = read.xlsx("Dataset/keadaanSekolahDasarProv_2021.xlsx")
data2 = read.xlsx("Dataset/keadaanSekolahDasarProv_2022.xlsx")
data3 = read.xlsx("Dataset/keadaanSekolahDasarProv_2023.xlsx")

data1 = data1 %>% mutate(Tahun = "2021")
data2 = data2 %>% mutate(Tahun = "2022")
data3 = data3 %>% mutate(Tahun = "2023")

# Gabungkan ke-3 dataset
sekolah_data <- bind_rows(data1, data2, data3)
sekolah_data <- sekolah_data %>% arrange(Provinsi, Tahun)

# Cek Data
```

## Data Understanding

```{r}


```

## Data Preparation

```{r}

```

## Modeling

```{r}

```

## Evaluasi

```{r}

```
