---
title: "Projek Akhir Ds"
author: "Yedhit, Zalfa, Wijdan"
date: "2024-11-26"
output: pdf_document
---

```{r setup, include=FALSE}
knitr::opts_chunk$set(echo = TRUE)
```

# Projek Akhir Prak DS

Yedhit Trisakti Tamma (123220160) (DS-D) (Prak DS-A)\
Zalva Aqvi Ramadhani (123220032) (DS-C) (Prak DS-E)\
Wijdan Akhmad Subarkat (123220010) (DS-E) (Prak DS-G)\

# Penjelasan

Pada Projek Akhir ini kami mengambil judul **Analisis Keadaan Sekolah Dasar Berdasarkan Status Negeri dan Swasta di Indonesia (2021-2023)**\
Disini kami menggunakan metode IBM Data Science Methodology. Sehingga kita akan membahas sesuai dengan tahapan Metodology tersebut.

## Business Understanding

Memahami tujuan dan kebutuhan bisnis untuk memandu proses analitik.\

Teks

## Analytic Approach

Menentukan metode analisis yang sesuai untuk menyelesaikan masalah bisnis.\

Teks

## Data Requirements

Mengidentifikasi data yang diperlukan untuk analisis.\

Teks

## Data Collection

Mengumpulkan data yang relevan dari sumber yang tersedia.

```{r}
# Import Library
library(dslabs)
library(tidyverse)
library(tidymodels)
library(caret)
library(dplyr)
library(ggplot2)
```

```{r}
# Membaca file dataset
library(openxlsx)  # atau library(xlsx)
data2021 = read.xlsx("Dataset/keadaanSekolahDasarProv_2021.xlsx")
data2022 = read.xlsx("Dataset/keadaanSekolahDasarProv_2022.xlsx")
data2023 = read.xlsx("Dataset/keadaanSekolahDasarProv_2023.xlsx")

data2021 = data2021 %>% mutate(Tahun = "2021")
data2022 = data2022 %>% mutate(Tahun = "2022")
data2023 = data2023 %>% mutate(Tahun = "2023")

# Gabungkan ke-3 dataset
sekolah_data = bind_rows(data2021, data2022, data2023)
sekolah_data = sekolah_data %>% arrange(Provinsi, Tahun)

# menampilkan data gabungan
head(sekolah_data)
```

## Data Understanding

Mengeksplorasi dan memahami karakteristik data.

Melihat struktur data untuk memahami tipe data dan ukuran dataset.

```{r}
# Melihat struktur data
str(sekolah_data)

cat("\n")

# Ringkasan data
summary(sekolah_data)
```

Tampilan jumlah sekolah per provinsi menggunakan bar chart.

```{r}
# Menghitung jumlah sekolah per provinsi
sekolah_per_provinsi <- sekolah_data %>%
  group_by(Provinsi) %>%
  summarise(Sekolah = sum(Sekolah))

# Membuat visualisasi
ggplot(sekolah_per_provinsi, aes(x = reorder(Provinsi, Sekolah), y = Sekolah)) +
  geom_bar(stat = "identity", fill = "skyblue") +
  coord_flip() +
  labs(title = "Jumlah Sekolah di Setiap Provinsi", x = "Provinsi", y = "Jumlah Sekolah") +
  theme_minimal()
```

Menganalisis distribusi jumlah guru di setiap provinsi.

```{r}
# Distribusi jumlah guru
library(ggplot2)

ggplot(sekolah_data, aes(x = `Kepala.Sekolah.&.Guru`)) +
  geom_histogram(bins = 30, fill = "steelblue", color = "black") +
  labs(title = "Distribusi Jumlah Guru di Sekolah Dasar", x = "Jumlah Guru", y = "Frekuensi")
```

Menghitung rasio guru terhadap siswa di setiap provinsi.

```{r}
# Menambahkan kolom rasio guru-siswa
sekolah_data <- sekolah_data %>%
  mutate(Rasio.Guru.Siswa = `Kepala.Sekolah.&.Guru` / Siswa)

# Ringkasan rasio guru-siswa
summary(sekolah_data$Rasio.Guru.Siswa)

# Visualisasi rasio guru-siswa
ggplot(sekolah_data, aes(x = Rasio.Guru.Siswa)) +
  geom_histogram(bins = 20, fill = "tomato", color = "black") +
  labs(title = "Distribusi Rasio Guru-Siswa", x = "Rasio Guru-Siswa", y = "Frekuensi")
```

Melihat distribusi siswa yang mengulang dan putus sekolah berdasarkan status sekolah.

```{r}
# Visualisasi siswa mengulang
ggplot(sekolah_data, aes(x = Status, y = Mengulang, fill = Status)) +
  geom_boxplot() +
  labs(title = "Distribusi Siswa Mengulang Berdasarkan Status Sekolah", x = "Status Sekolah", y = "Jumlah Siswa Mengulang") +
  theme_minimal()

# Visualisasi siswa putus sekolah
ggplot(sekolah_data, aes(x = Status, y = `Putus.Sekolah`, fill = Status)) +
  geom_boxplot() +
  labs(title = "Distribusi Siswa Putus Sekolah Berdasarkan Status Sekolah", x = "Status Sekolah", y = "Jumlah Siswa Putus Sekolah") +
  theme_minimal()
```

Membandingkan rata-rata rasio guru-siswa di seluruh provinsi.

```{r}
# Rata-rata rasio guru-siswa per provinsi
avg_rasio <- sekolah_data %>%
  group_by(Provinsi) %>%
  summarise(Rata_Rasio = mean(Rasio.Guru.Siswa, na.rm = TRUE)) %>%
  arrange(desc(Rata_Rasio))

# Visualisasi rata-rata
ggplot(avg_rasio, aes(x = reorder(Provinsi, Rata_Rasio), y = Rata_Rasio)) +
  geom_bar(stat = "identity", fill = "dodgerblue") +
  coord_flip() +
  labs(title = "Rata-Rata Rasio Guru-Siswa Berdasarkan Provinsi", x = "Provinsi", y = "Rata-Rata Rasio Guru-Siswa")
```

Melihat hubungan antara jumlah rombel (rombongan belajar) dan ruang kelas di setiap provinsi.

```{r}
# Scatter plot hubungan rombel dan ruang kelas
ggplot(sekolah_data, aes(x = Rombel, y = `Ruang.Kelas`)) +
  geom_point(color = "darkgreen") +
  geom_smooth(method = "lm", color = "blue", se = FALSE) +
  labs(title = "Hubungan Antara Jumlah Rombel dan Ruang Kelas", x = "Jumlah Rombel", y = "Jumlah Ruang Kelas") +
  theme_minimal()
```

Menganalisis jumlah sekolah negeri dan swasta berdasarkan provinsi.

```{r}
# Distribusi status sekolah
distribusi_status <- sekolah_data %>%
  group_by(Provinsi, Status) %>%
  summarise(Jumlah = n())

# Visualisasi distribusi status sekolah
ggplot(distribusi_status, aes(x = reorder(Provinsi, -Jumlah), y = Jumlah, fill = Status)) +
  geom_bar(stat = "identity", position = "dodge") +
  coord_flip() +
  labs(title = "Distribusi Status Sekolah Berdasarkan Provinsi", x = "Provinsi", y = "Jumlah Sekolah") +
  theme_minimal()

```

## Data Preparation

Membersihkan dan mempersiapkan data agar siap digunakan dalam analisis.

### Mengubah Nama Kolom

```{r}
# Daftar pasangan nama kolom lama dan baru
new_colnames <- c("Provinsi" = "provinsi", 
                  "Sekolah" = "sekolah", 
                  "Siswa" = "siswa", 
                  "Mengulang" = "mengulang", 
                  "Putus.Sekolah" = "putus_sekolah", 
                  "Kepala.Sekolah.&.Guru" = "kepsek_dan_guru", 
                  "Tenaga.Kependidikan" = "tendik", 
                  "Rombel" = "rombongan_belajar", 
                  "Ruang.Kelas" = "ruang_kelas", 
                  "Status" = "status", 
                  "Tahun" = "tahun",
                  "Rasio.Guru.Siswa" = "rasio_guru_siswa"
                  )

# Mengganti nama kolom
colnames(sekolah_data) = new_colnames[colnames(sekolah_data)]

head(sekolah_data)
```

### Data Cleaning

```{r}
# Mengecek apakah ada data duplikat
duplikat = sum(duplicated(sekolah_data))
cat("Jumlah data duplikat : ", sum(duplikat), "\n")

# Menghapus data duplikat
data = sekolah_data[!duplikat,]
cat("Data seteleah menghapus duplikat: ", nrow(data), "baris\n\n")

# Mengecek data hilang
data_hilang = colSums(is.na(sekolah_data))
cat("Jumlah data hilang disetiap kolom : \n")
print(data_hilang)

# Menghapus baris dengan data hilang
data = na.omit(sekolah_data)
cat("Data setelah menghapus data hilang:", nrow(data), "baris\n\n")
```

### Data Transformation

```{r}

```

## Modeling

Membuat dan menguji model untuk menjawab masalah yang telah dirumuskan.

```{r}
# Spliting data
set.seed(420)
split = initial_split(sekolah_data, prop = 0.8, strata = status)
data_train = split %>% training()
data_test = split %>% testing()

# Model Statistik - Uji T atau Mann-Whitney U Test

# Model Machine Learning - Logistic Regression
```

## Evaluasi

Menilai kinerja model dan memastikan hasilnya relevan dengan tujuan bisnis.

```{r}
# Testing Model

# Shinny
```
