---
title: "Projek Akhir Ds"
author: "Yedhit, Zalfa, Wijdan"
date: "2024-11-26"
output: pdf_document
---

```{r setup, include=FALSE}
knitr::opts_chunk$set(echo = TRUE)
```

# Projek Akhir Prak DS

Yedhit Trisakti Tamma (123220160) (DS-D) (Prak DS-A)\
Zalva Aqvi Ramadhani (123220032) (DS-C) (Prak DS-E)\
Wijdan Akhmad Subarkat (123220010) (DS-E) (Prak DS-G)\

# Penjelasan

Pada Projek Akhir ini kami mengambil judul **Analisis Rasio Perbandingan Guru-Siswa di Sekolah Dasar Berdasarkan Provinsi di Indonesia (2021-2023)**\
Disini kami menggunakan metode IBM Data Science Methodology. Sehingga kita akan membahas sesuai dengan tahapan Metodology tersebut.

------------------------------------------------------------------------

## Business Understanding

Pada proyek ini, tujuan bisnis adalah untuk menganalisis keadaan sekolah dasar di Indonesia berdasarkan status negeri dan swasta pada periode 2021 hingga 2023. Analisis ini bertujuan untuk memberikan wawasan terkait jumlah sekolah, rasio guru-siswa, serta faktor lainnya yang mempengaruhi kualitas pendidikan di setiap provinsi di Indonesia.

## Analytic Approach

Pendekatan analitik yang digunakan adalah dengan memanfaatkan metode IBM Data Science Methodology. Metode ini akan membantu dalam pengumpulan data, pemahaman masalah, pembersihan data, eksplorasi data, pembuatan model, evaluasi model, dan akhirnya implementasi hasil analisis.

## Data Requirements

Data yang digunakan dalam analisis ini mencakup informasi mengenai jumlah sekolah, jumlah siswa, jumlah guru, jumlah rombongan belajar (rombel), tenaga pendidik, jumlah ruang kelas, dan status sekolah (negeri/swasta) di setiap provinsi di Indonesia pada tahun 2021, 2022, dan 2023.

## Data Collection

Dataset pertama yang kami ambil berasal dari: <https://data.kemdikbud.go.id/dataset/p/peserta-didik/gambaran-umum-keadaan-sekolah-dasar-tiap-provinsi-indonesia-sd-2021>

Dataset kedua yang kami ambil berasal dari: <https://data.kemdikbud.go.id/dataset/p/peserta-didik/gambaran-umum-keadaan-sekolah-dasar-tiap-provinsi-indonesia-sd-2022>

Dataset ketiga yang kami ambil berasal dari: <https://data.kemdikbud.go.id/dataset/p/peserta-didik/gambaran-umum-keadaan-sekolah-dasar-tiap-provinsi-indonesia-sd-2023>

```{r}
# Import Library
library(dslabs)
library(tidyverse)
library(tidymodels)
library(caret)
library(dplyr)
library(ggplot2)
library(tidyr)
library(nnet)
```

```{r}
# Membaca file dataset
library(openxlsx)  # atau library(xlsx)
data2021 = read.xlsx("Dataset/keadaanSekolahDasarProv_2021.xlsx")
data2022 = read.xlsx("Dataset/keadaanSekolahDasarProv_2022.xlsx")
data2023 = read.xlsx("Dataset/keadaanSekolahDasarProv_2023.xlsx")

data2021 = data2021 %>% mutate(Tahun = "2021")
data2022 = data2022 %>% mutate(Tahun = "2022")
data2023 = data2023 %>% mutate(Tahun = "2023")

# Gabungkan ke-3 dataset
sekolah_data = bind_rows(data2021, data2022, data2023)
sekolah_data = sekolah_data %>% arrange(Provinsi, Tahun)

# menampilkan data gabungan
head(sekolah_data)
```

## Data Understanding

### Bagaimana struktur dataset untuk memahami tipe data dan ukuran dataset?

```{r}
# Melihat struktur data
str(sekolah_data)

cat("\n")

# Ringkasan data
summary(sekolah_data)
```
=> isikan Penjelasan dari hasil tersebut, penjelasan menjawab pertanyaan dari EDA.

### Berapa jumlah sekolah per provinsi menggunakan dengan data terbaru pada tahun 2023?

```{r}
# Memfilter data untuk tahun 2023
sekolah_2023 <- sekolah_data %>%
  filter(Tahun == 2023)

# Menghitung jumlah sekolah per provinsi untuk tahun 2023 (Negeri + Swasta)
sekolah_per_provinsi_2023 <- sekolah_2023 %>%
  group_by(Provinsi) %>%
  summarise(Sekolah_2023 = sum(Sekolah))

# Membuat visualisasi dengan sumbu X adalah angka (Jumlah Sekolah)
ggplot(sekolah_per_provinsi_2023, aes(x = Sekolah_2023, y = reorder(Provinsi, Sekolah_2023))) +
  geom_bar(stat = "identity", fill = "skyblue") +
  labs(title = "Jumlah Sekolah di Setiap Provinsi (Tahun 2023)", x = "Jumlah Sekolah", y = "Provinsi") +
  theme_minimal()
```
=> Visualisasi ini menunjukkan jumlah sekolah di setiap provinsi pada tahun 2023. Dari grafik bar, kita dapat melihat distribusi jumlah sekolah di Indonesia, pada visualisasi tersebut provinsi dengan jumlah sekolah terbanyak yaitu Jawa barat, sedangkan jumlah yang paling kecil adalah Kalimantan Utara.

### Bagaimana distribusi jumlah guru di setiap provinsi?

```{r}
# Distribusi jumlah guru
library(ggplot2)

# Boxplot melihat distribusi jumlah guru setiap provinsi
ggplot(sekolah_data, aes(x = Provinsi, y = `Kepala.Sekolah.&.Guru`, fill = Provinsi)) +
  geom_boxplot() +
  coord_flip() +  # Memutar sumbu untuk visibilitas lebih baik
  labs(title = "Distribusi Jumlah Guru di Setiap Provinsi", x = "Provinsi", y = "Jumlah Guru") +
  theme_minimal() +
  theme(legend.position = "none")
```
=> Visualisasi boxplot ini menggambarkan distribusi jumlah guru di setiap provinsi. Dengan melihat boxplot, kita dapat mengetahui variasi jumlah guru antar provinsi, pada visualisasi tersebut dapat dilihat bahwa provinsi jawa timur, jawa barat, dan jawa tengah menduduki 3 teratas.

### Berapa rasio guru terhadap siswa di setiap provinsi?

```{r}
# Menambahkan kolom Rasio Guru-Siswa
sekolah_data <- sekolah_data %>%
  mutate(Rasio.Guru.Siswa = Siswa / `Kepala.Sekolah.&.Guru`)  # Rasio siswa per guru

# Kategorisasi Rasio Guru-Siswa
sekolah_data$Kategori <- ifelse(
  sekolah_data$Rasio.Guru.Siswa > 30, "Over",      # Rasio > 1:30
  ifelse(sekolah_data$Rasio.Guru.Siswa >= 20, "Fit", # 1:20 ≤ Rasio ≤ 1:30
         "Under")                                   # Rasio < 1:20
)

# Ringkasan rasio guru-siswa
summary(sekolah_data$Rasio.Guru.Siswa)

# Visualisasi rasio guru-siswa per provinsi dengan boxplot
ggplot(sekolah_data, aes(x = Provinsi, y = Rasio.Guru.Siswa, fill = Provinsi)) +
  geom_boxplot() +
  coord_flip() +  # Agar provinsi ditampilkan secara horizontal
  labs(title = "Distribusi Rasio Guru-Siswa di Setiap Provinsi", x = "Provinsi", y = "Rasio Guru-Siswa") +
  theme_minimal() +
  theme(legend.position = "none")

```
=> Boxplot ini menunjukkan distribusi rasio guru terhadap siswa di setiap provinsi. Dari grafik ini, kita bisa melihat bagaimana provinsi-provinsi Indonesia mengatur jumlah guru per siswa, dan apakah rasio guru-siswa di beberapa provinsi sudah memenuhi standar yang diharapkan (misalnya 1 guru:20 siswa atau 1 guru:30 siswa).

### Bagaimana distribusi siswa yang mengulang dan putus sekolah berdasarkan status sekolah?

```{r}
# Visualisasi siswa mengulang
ggplot(sekolah_data, aes(x = Status, y = Mengulang, fill = Status)) +
  geom_boxplot() +
  labs(title = "Distribusi Siswa Mengulang Berdasarkan Status Sekolah", x = "Status Sekolah", y = "Jumlah Siswa Mengulang") +
  theme_minimal()

# Visualisasi siswa putus sekolah
ggplot(sekolah_data, aes(x = Status, y = `Putus.Sekolah`, fill = Status)) +
  geom_boxplot() +
  labs(title = "Distribusi Siswa Putus Sekolah Berdasarkan Status Sekolah", x = "Status Sekolah", y = "Jumlah Siswa Putus Sekolah") +
  theme_minimal()
```
=> Dua boxplot ini menunjukkan distribusi siswa yang mengulang dan siswa yang putus sekolah berdasarkan status sekolah (negeri atau swasta). Visualisasi ini membantu untuk memahami perbedaan antara sekolah negeri dan swasta dalam hal siswa yang mengulang dan putus sekolah. Berdasarkan hasil visualisasi tersebut dikatahui bahwa jumlah siswa pada sekolah negeri yang mengulang dan putus sekolah lebih banyak dibandingkan dengan jumlah siswa pada sekolah swasta.

### Seperti apa perbandingan rata-rata rasio guru-siswa di seluruh provinsi?

```{r}
# Rata-rata rasio guru-siswa per provinsi
avg_rasio <- sekolah_data %>%
  group_by(Provinsi) %>%
  summarise(Rata_Rasio = mean(Rasio.Guru.Siswa, na.rm = TRUE)) %>%
  arrange(desc(Rata_Rasio))

# Visualisasi rata-rata
ggplot(avg_rasio, aes(x = reorder(Provinsi, Rata_Rasio), y = Rata_Rasio)) +
  geom_bar(stat = "identity", fill = "dodgerblue") +
  coord_flip() +
  labs(title = "Rata-Rata Rasio Guru-Siswa Berdasarkan Provinsi", x = "Provinsi", y = "Rata-Rata Rasio Guru-Siswa")
```
=> Grafik bar ini menunjukkan rata-rata rasio guru-siswa di setiap provinsi. Dengan visualisasi ini, kita dapat mengidentifikasi provinsi dengan rasio guru-siswa tertinggi dan terendah. Hal ini memberikan wawasan tentang seberapa seimbang distribusi guru dalam mendukung jumlah siswa di masing-masing provinsi. Sayangnya distribusi guru masih belum seimbang, ini dibuktikan dengan hasil visualisasi yang menunjukan perbedaan signifikan antar provinsi.

### Apa hubungan antara jumlah rombel (rombongan belajar) dan ruang kelas di setiap provinsi?

```{r}
# Scatter plot hubungan rombel dan ruang kelas
ggplot(sekolah_data, aes(x = Rombel, y = `Ruang.Kelas`)) +
  geom_point(color = "darkgreen") +
  geom_smooth(method = "lm", color = "blue", se = FALSE) +
  labs(title = "Hubungan Antara Jumlah Rombel dan Ruang Kelas", x = "Jumlah Rombel", y = "Jumlah Ruang Kelas") +
  theme_minimal()
```
=> Scatter plot ini menunjukkan hubungan antara jumlah rombongan belajar (rombongan kelas) dan ruang kelas di setiap provinsi. Dengan visualisasi ini, kita bisa memahami apakah jumlah ruang kelas cukup untuk menampung rombongan belajar yang ada. Jika ada korelasi yang kuat, hal ini menunjukkan bahwa penambahan ruang kelas mungkin diperlukan seiring dengan peningkatan jumlah rombel.

### Bagaimana analisis jumlah sekolah negeri dan swasta berdasarkan provinsi?

```{r}
# Distribusi status sekolah
distribusi_status <- sekolah_data %>%
  group_by(Provinsi, Status) %>%
  summarise(Jumlah = n())

# Visualisasi distribusi status sekolah
ggplot(distribusi_status, aes(x = reorder(Provinsi, -Jumlah), y = Jumlah, fill = Status)) +
  geom_bar(stat = "identity", position = "dodge") +
  coord_flip() +
  labs(title = "Distribusi Status Sekolah Berdasarkan Provinsi", x = "Provinsi", y = "Jumlah Sekolah") +
  theme_minimal()

```
=> Grafik bar ini menunjukkan distribusi jumlah sekolah negeri dan swasta di setiap provinsi. Visualisasi ini memberikan gambaran tentang adanya status sekolah (negeri atau swasta) di setiap provinsi. Pada visualisasi tersebut dapat dilihat bahwa setiap provinsi selalu memiliki sekolah dengan kedua status (negeri dan swasta), kecuali pada provinsi Papua Tengah, Papua Selatan, dan Papua Peggunungan yang baru dibentuk pada tahun 2023 sehingga datanya hanya ada pada tahun 2023.
## Data Preparation

Membersihkan dan mempersiapkan data agar siap digunakan dalam analisis.

### Mengubah Nama Kolom

```{r}
# Daftar pasangan nama kolom lama dan baru
new_colnames <- c("Provinsi" = "provinsi",
                  "Sekolah" = "sekolah",
                  "Siswa" = "siswa",
                  "Mengulang" = "mengulang",
                  "Putus.Sekolah" = "putus_sekolah",
                  "Kepala.Sekolah.&.Guru" = "kepsek_dan_guru",
                  "Tenaga.Kependidikan" = "tendik",
                  "Rombel" = "rombongan_belajar",
                  "Ruang.Kelas" = "ruang_kelas",
                  "Status" = "status",
                  "Tahun" = "tahun",
                  "Rasio.Guru.Siswa" = "rasio_guru_siswa",
                  "Kategori" = "kategori"
                  )

# Mengganti nama kolom
colnames(sekolah_data) = new_colnames[colnames(sekolah_data)]

head(sekolah_data)
```

### Data Cleaning

```{r}
# Mengecek apakah ada data duplikat
duplikat = sum(duplicated(sekolah_data))
cat("Jumlah data duplikat : ", sum(duplikat), "\n")

# Menghapus data duplikat
data = sekolah_data[!duplikat,]
cat("Data seteleah menghapus duplikat: ", nrow(data), "baris\n\n")

# Mengecek data hilang
data_hilang = colSums(is.na(sekolah_data))
cat("Jumlah data hilang disetiap kolom : \n")
print(data_hilang)

# Menghapus baris dengan data hilang
data = na.omit(sekolah_data)
cat("Data setelah menghapus data hilang:", nrow(data), "baris\n\n")
```

## Modeling

```{r}
# Spliting data
set.seed(420)
split = initial_split(data, prop = 0.8, strata = kategori) #di split 80% data training dan 20% data testing
data_train = split %>% training()
data_test = split %>% testing()
```

### Model Statistik menggunakan Multinom Regression
```{r}
model = multinom(
  kategori ~ siswa + sekolah + kepsek_dan_guru + tendik + 
                    rombongan_belajar + ruang_kelas + status, 
  data = data_train, 
  maxit = 8
  )

# Import library evaluasi
library(Metrics)

# Menambahkan prediksi ke dataset uji
data_test <- data_test %>%
  mutate(predicted_category = predict(model, ., type = "class"))

# Visualisasi distribusi prediksi
ggplot(data_test, aes(x = predicted_category, fill = predicted_category)) +
  geom_bar() +
  labs(title = "Distribusi Prediksi Kategori Rasio Guru-Siswa",
       x = "Kategori Prediksi",
       y = "Jumlah",
       fill = "Kategori") +
  theme_minimal()
```

### Model Machine Learning menggunakan Decision Tree

```{r}
# Import library untuk Decision Tree
library(rpart)
library(rpart.plot)

# Pastikan target variable adalah faktor
data_train <- data_train %>%
  mutate(kategori_provinsi = factor(kategori)) 

# Membuat model Decision Tree
dt_model <- rpart(kategori_provinsi ~ siswa + sekolah + kepsek_dan_guru + tendik + 
                    rombongan_belajar + ruang_kelas + status, 
                  data = data_train, method = "class")

# Visualisasi Decision Tree
rpart.plot(dt_model, type = 4, extra = 101, main = "Decision Tree untuk Kategori Provinsi")

# Visualisasi hasil prediksi
ggplot(data_test, aes(x = rasio_guru_siswa, fill = predicted_category)) +
  geom_histogram(binwidth = 1, position = "dodge") +
  labs(title = "Distribusi Prediksi Rasio Guru-Siswa dengan Decision Tree",
       x = "Rasio Guru-Siswa", y = "Frekuensi") +
  theme_minimal()
```

## Evaluasi
```{r}
# Melakukan testing pada Multinom Regression
predictions = predict(model, data_test)

# Melakukan evaluasi
conf_matrix = confusionMatrix(
  as.factor(predictions), as.factor(data_test$kategori)
)
conf_matrix

cat("\n\n=== Decisition Tree === \n\n")

# Melakukan testing pada Decision Tree
# Prediksi pada data uji
data_test <- data_test %>%
  mutate(kategori_provinsi = factor(kategori)) 

# Prediksi pada data uji
pred_dt <- predict(dt_model, data_test, type = "class")

# Melakukan evaluasi
conf_matrix = confusionMatrix(
  as.factor(pred_dt), as.factor(data_test$kategori_provinsi)
)
conf_matrix
```

### Visualisasi Perbandingan

Pada bagian ini akan membuat visualisasi untuk membandingkan hasil kinerja dari kedua model, antara machine learning model dengan statistical model.

```{r}
# Menambahkan prediksi dari model Decision Tree ke data uji
data_test <- data_test %>%
  mutate(pred_dt = predict(dt_model, ., type = "class"))

# Visualisasi perbandingan distribusi prediksi kedua model
ggplot(data_test, aes(x = predicted_category, fill = "Multinomial Regression")) +
  geom_bar(alpha = 0.6, position = "dodge") +
  geom_bar(aes(x = pred_dt, fill = "Decision Tree"), alpha = 0.6, position = "dodge") +
  labs(title = "Perbandingan Distribusi Prediksi Kategori",
       x = "Kategori Prediksi",
       y = "Jumlah",
       fill = "Model") +
  theme_minimal()
#----------------------------------------------------------------------------------------------------#
### Opsi Visualisasi dengan headmap
#----------------------------------------------------------------------------------------------------#
# Membuat confusion matrix
conf_matrix_multinom <- table(Predicted = data_test$predicted_category, Actual = data_test$kategori)
conf_matrix_dt <- table(Predicted = data_test$pred_dt, Actual = data_test$kategori)

# Heatmap untuk Multinomial Regression
heatmap_multinom <- as.data.frame(as.table(conf_matrix_multinom))
ggplot(heatmap_multinom, aes(x = Actual, y = Predicted, fill = Freq)) +
  geom_tile() +
  geom_text(aes(label = Freq), color = "white") +
  scale_fill_gradient(low = "blue", high = "red") +
  labs(title = "Heatmap Confusion Matrix (Multinomial Regression)",
       x = "Kategori Aktual", y = "Kategori Prediksi") +
  theme_minimal()

# Heatmap untuk Decision Tree
heatmap_dt <- as.data.frame(as.table(conf_matrix_dt))
ggplot(heatmap_dt, aes(x = Actual, y = Predicted, fill = Freq)) +
  geom_tile() +
  geom_text(aes(label = Freq), color = "white") +
  scale_fill_gradient(low = "blue", high = "red") +
  labs(title = "Heatmap Confusion Matrix (Decision Tree)",
       x = "Kategori Aktual", y = "Kategori Prediksi") +
  theme_minimal()
```

## Tambahan

Disini kami menambahkan Shinny agar pengguna dapat mengguji sendiri bagaimana kinerja dari kedua model yang digunakan, dengan menginputkan sendiri nilai yang diinginkan dari setiap variabel yang digunakan.

### Shinny

```{r}
# Library Shiny
library(shiny)

# Interface Shiny
ui <- fluidPage(
  titlePanel("Prediksi Rasio Guru-Siswa Berdasarkan Inputan"),
  sidebarLayout(
    sidebarPanel(
      numericInput("siswa", "Jumlah Siswa:", min = 1, value = 100),
      numericInput("sekolah", "Jumlah Sekolah:", min = 1, value = 10),
      numericInput("kepsek_dan_guru", "Jumlah Kepala Sekolah & Guru:", min = 1, value = 5),
      numericInput("tendik", "Jumlah Tenaga Kependidikan:", min = 0, value = 2),
      numericInput("rombongan_belajar", "Jumlah Rombongan Belajar:", min = 1, value = 3),
      numericInput("ruang_kelas", "Jumlah Ruang Kelas:", min = 1, value = 3),
      selectInput("status", "Status Sekolah:", choices = c("Negeri", "Swasta")),
      actionButton("predict", "Lakukan Prediksi")
    ),
    mainPanel(
      h3("Hasil Prediksi:"),
      verbatimTextOutput("hasil_multinom"),
      verbatimTextOutput("hasil_decision_tree")
    )
  )
)

# Server Shiny
server <- function(input, output) {
  observeEvent(input$predict, {
    # Data baru dari inputan pengguna
    data_baru <- data.frame(
      siswa = input$siswa,
      sekolah = input$sekolah,
      kepsek_dan_guru = input$kepsek_dan_guru,
      tendik = input$tendik,
      rombongan_belajar = input$rombongan_belajar,
      ruang_kelas = input$ruang_kelas,
      status = input$status
    )
    
    # Prediksi menggunakan model Multinom
    pred_multinom <- predict(model, newdata = data_baru, type = "class")
    
    # Prediksi menggunakan model Decision Tree
    pred_decision_tree <- predict(dt_model, newdata = data_baru, type = "class")
    
    # Menampilkan hasil prediksi
    output$hasil_multinom <- renderText({
      paste("Prediksi (Multinom Regression):", pred_multinom)
    })
    
    output$hasil_decision_tree <- renderText({
      paste("Prediksi (Decision Tree):", pred_decision_tree)
    })
  })
}

# Menjalankan Shiny App
shinyApp(ui, server)
```


### Kesimpulan

Berdasarkan hasil analalisis yang kami lakukan, diperoleh kesimpulan yaitu; Dua model yang telah diuji adalah model Multinomial Regression dan model Decision Tree. Berdasarkan hasil evaluasi model, model Multinomial Regression memberikan akurasi tertinggi, dengan nilai akurasi sebesar 88% dibandingkan dengan model Decision Tree yang mencapai 84%.

Dalam Pengujian kedua model ini, model Multinomial Regression lebih direkomendasikan karena:
- Memberikan akurasi yang lebih tinggi
- Interpretabilitas yang lebih mudah
- Kemampuan untuk menangani data yang lebih sederhana

Selain itu,
Berdasarkan hasil analsis yang dilakukan, menunjukkan bahwa terdapat ketimpangan dalam kategori rasio guru-siswa di berbagai provinsi setiap tahunnya. Berdasarkan visualisasi data, terlihat bahwa beberapa provinsi memiliki rasio guru-siswa yang sangat tinggi, sementara yang lainnya memiliki rasio yang sangat rendah. Hal ini menunjukkan adanya kesenjangan dalam distribusi sumber daya pendidikan, yang bisa berdampak pada kualitas pendidikan di daerah-daerah tertentu.

Ketimpangan ini berpotensi memengaruhi kualitas pembelajaran, karena daerah dengan rasio guru-siswa yang tinggi mungkin mengalami kesulitan dalam memberikan perhatian yang cukup kepada setiap siswa, sementara daerah dengan rasio yang lebih rendah mungkin dapat memberikan perhatian lebih, namun dengan sumber daya yang terbatas.

Terakhir, jangan jawa sentris guys kasihan pulau lain.
